【裁判字號】    90,訴,1584
【裁判日期】    901108
【裁判案由】    違反電業法
【裁判全文】
臺灣高雄地方法院刑事判決                          九十年度訴字第一五八四號
    公  訴  人  臺灣高雄地方法院檢察署檢察官
    被      告  甲○○
    選任辯護人  高宗良
                郭家駿
右列被告因違反電業法案件，經檢察官提起公訴（八十九年度偵字第二二八五四號）
，本院判決如左：
    主  文
甲○○共同改變電度表之構造，使其失效不準竊電，累犯，處有期徒刑肆月，如易科
罰金以佰元折算壹日。
    事  實
一、甲○○曾於民國八十九年間因賭博案件，經本院判處有期徒刑五月確定，並於八
    十九年六月二十七日易科罰金執行完畢，仍不知警惕，於八十九年六月二十九日
    與某不詳姓名、年籍之成年男子，共同意圖為自己不法之所有，由該不詳年籍姓
    名之男子，在甲○○向台灣電力公司申請供電所裝設於高雄縣鳳山市○○路九十
    九號，所經營之早餐店之電度表二具（用電電號五一－二二九一─四一、五一─
    二二九一─四二；電表號碼0000000、0000000；封印鎖號碼Ｖ0
    000000、Ｖ0000000），以改裝該電度表內部之齒輪比方式，改變
    其內部構造，使電度表計度減慢失效不準而竊電。迄至八十九年十月九日上午九
    時四十五分許，在上開處所為警查獲，並扣得改裝齒輪比之電度表二具。
二、案經高雄縣警察局移送台灣高雄地方法院檢察署檢察官偵查起訴。
    理  由
一、訊據被告甲○○矢口否認有何改變電度表之構造，使其失效不準而竊電之犯行，
    辯稱：伊平日在永志電器股份有限公司擔任司機，早餐店是伊太太乙○○○經營
    ，是台灣電力公司人員打電話告知，伊才知情，事後乙○○○才告知於八十九年
    六月間有請省電公司改裝，伊完全不知情云云。然查，被告住處申請供電裝設之
    二只電度表內部齒輪曾經更換過，由原先之粗齒比改裝為細齒比，使電度表失效
    不準之事實，業據當日執行檢查之台灣電力公司鳳山區營業處職員丙○○於警訊
    、偵訊中指述綦詳，並於本院審理中結證：「八十九年十月九日刑警隊通報，去
    被告家中查，當時我們檢查封印鎖有被破壞的跡象，這次更改裡面的電錶齒輪比
    零件，會改變電度表，跑得比較慢，因此達到省錢的效果，估計竊電約二分之一
    ，被告家裡的是大同牌電度表，不用拆開電錶就可以發現電錶齒輪有無正常，封
    印鎖上方是不銹鋼，下方是塑膠的，如果有被動過手腳，我們剪開上方的不銹鋼
    ，左右腳長度會不一樣，被告被查獲時，封印初步看有被動過，電錶拆開後，發
    現被動過，當時我們拆開後，有讓被告看」（九十年八月八日訊問筆錄）；「正
    常電錶齒輪比有五個溝槽，而被告改變的齒輪比溝槽是銀色，且較多溝槽，因為
    用電是從下面的圓帶帶動上面齒輪，被告使用的齒輪會讓其帶動較為遲緩，有時
    可以咬合，有時咬合不到，以此方式節省用電量，被告的兩個電錶都有被改裝過
    」（九十年八月三十一日訊問筆錄）等語在卷；而被告前揭住處之用電量，自八
    十九年十月九日遭查獲後，經台灣電力公司更換新電度表，回復正常計量，於九
    十年七月份之用電度數為一千零八十三度，較之查獲前之八十九年七月份之七百
    三十二度，明顯增加，而於改裝後之八十九年七月、九月份之用電度數，較之查
    獲前之八十八年、八十七年、八十六年七月、九月之同月份用電度數，明顯減少
    ，有台灣電力公司鳳山營業處提出用電情形明細表一份可稽，是被告前開住處之
    二只電度表內部改裝齒輪，確實足以致電度表失效不準一情，堪以認定。又證人
    即被告之妻乙○○○雖於本院訊問時證稱：係八十九年三月間省電公司幫我們換
    裝電錶可以省電，省電公司的人將電錶拆開，並裝上線進入屋內，被告並不知情
    云云，與被告於檢察官初訊時陳稱：八十九年三月間，伊有買省電裝置來裝等語
    不符，顯係事後迴護被告之詞不足採取。此外，復有現場照片十一張附卷、電度
    表二具扣案（由台灣電力公司保管）可資佐證，被告前揭所辯，與上開事證不符
    ，不足採信，本件事證明確，被告犯行堪以認定，應依法論科。
二、被告於電度表內改裝齒輪，改變電度表內部構造，使其失效不準而竊電，核其所
    為係犯電業法第一百零六條第三款之改變電度表之構造，使其失效不準竊電罪。
    被告與其所委託改裝齒輪之不詳年籍姓名之人，有犯意聯絡及行為分擔，應為共
    同正犯。又被告曾於八十九年間因賭博案件，經本院判處有期徒刑五月確定，並
    於八十九年六月二十七日易科罰金執行完畢之事實，有臺灣高等法院被告全國前
    案紀錄表一份在卷可稽，其於五年以內再犯本件有期徒刑以上之罪，為累犯，依
    刑法第四十七條規定加重其刑。爰審酌被告改變電度表，使其失效不準之竊電行
    為，有違使用者付費秩序，破壞民生用電計費之公平，惟念因貪圖小利，偶罹刑
    典，惡性應不大等一切情狀，量處如主文所示之刑，並諭知易科罰金之折算標準
    。又被告等於行為後，刑法第四十一條業於九十年一月十日經公布修正，並於同
    年月十二日生效，其第一項規定為：「犯最重本刑為五年以下有期徒刑之罪，而
    受六個月以下有期徒刑或拘役之宣告，因身體、教育、職業或家庭之關係，執行
    顯有困難者，得以一元以上三元以下折算一日，易科罰金。但確因不執行所宣告
    之刑難收矯正之效，或難以維持法秩序者不在此限」，比較新舊法，修正後之現
    行刑法第四十一條第一項前段之規定，對於被告等較為有利，依刑法第二條第一
    項前段之規定，自應適用修正後刑法第四十一條第一項之規定予以諭知易科罰金
    之折算標準。至扣案之電度表二具，雖係裝設被告住處，惟係台灣電力公司所有
    裝設於被告住處之計量器，被告僅為保管人，並非所有人，且該電度表業經自被
    告住處拆解，自無宣告沒收之必要，爰不予宣告沒收。
據上論斷，應依刑事訴訟法第二百九十九條第一項前段，電業法第一百零六條第三款
，刑法第二條第一項前段、第十一條前段、第二十八條、第四十七條、第四十一條第
一項前段，罰金罰鍰提高標準條例第一條前段、第二條，判決如主文。
中      華      民      國    九十      年     十一     月      八      日
                                        台灣高雄地方法院刑事庭
                                            法  官    涂裕洪
右正本證明與原本無異。
如不服本判決，應於判決送達後十日內，向本院提出上訴狀。
                                            書記官    賴佳慧
中    華    民    國      九十      年      十一      月      九      日
附錄本判決論罪之法條
電業法第一百零六條 (罰則 (二)---- 竊電)
有左列行為之一者為竊電，處五年以下有期徒刑、拘役或五百元以下罰金：
一  未經電業供電，而在其供電線路上私接電線者。
二  繞越電度表或其他計電器，損壞或改動表外之線路者。
三  損壞或改變電度表、無效電力計、其他計電器之構造，或以其他方法
    使其失效不準者。
四  在電價較低之線路上，私接電價較高之電器者。
五  包燈用戶，在原定電燈盞數及瓦特數以外，私自增加盞數或瓦特數者
    。
六  電力用戶，在原申請馬力數、瓩數或仟伏安數以外，私自增加馬力數
    瓩數或仟伏安數者。


司法院資訊處製作；財團法人民間司法改革基金會備份。
